臺灣板橋地方法院刑事判決　　　　　　　 96年度訴字第215號
公　訴　人　臺灣板橋地方法院檢察署檢察官
被　　　告　壬○○
　　　　　　己○○
　　　　　　辛○○
上二人共同
選任辯護人　洪志麟律師
　　　　　　陳錦隆律師
上列被告因違反證券交易法案件，經檢察官提起公訴（95年度偵
字第17139、23299 號），本院判決如下：
    主  文
壬○○、己○○、辛○○均無罪。
    理  由
一、公訴意旨略以：被告壬○○於民國（下同）八十八年間，在
    設於臺中市○○區○○路三段四四七號二六樓之「鑫永豐國
    際行銷股份有限公司」（下稱鑫永豐公司）擔任業務員；被
    告己○○、辛○○則於八十八年間，在設於臺中市○區○○
    路一段一０一號十八樓之「永業千秋企管顧問有限公司」（
    下稱永業千秋公司）擔任業務員。渠等均明知其所出售持有
    之公司股票，係對非特定人公開招募，非經主管機關核准或
    向主管機關申報生效後不得為之；亦明知非證券商不得經營
    證券業務，且鑫永豐公司及永業千秋公司登記之營業項目不
    包括經營證券商業務，亦未經主管機關核准許可發給執照，
    竟與「臺灣愛鷗網股份有限公司」（下稱愛鷗網公司）負責
    人庚○○（嗣到案後另行審結）共同基於對非特定人公開招
    募出售所持有之未上市公司股票，及經營證券商證券業務之
    犯意聯絡，於八十八、八十九年間，在鑫永豐公司及永業千
    秋公司公司內，撥打電話向不特定多數人推銷販售愛鷗網公
    司股票。壬○○共招募地○○、未○○、戌○○、天○○○
    、午○○○等人購買愛鷗網公司股票，抽取銷售金額百分之
    六至百分之十之佣金；己○○分別招募Ａ○○（原名蘇煌仁
    ）、黃○○、酉○○（原名楊美枝）、子○○、癸○○（公
    訴檢察官於本院審理中另更正刪除宙○○、宇○○、申○○
    三人）等人；辛○○分別招募亥○○、卯○○、玄○○、華
    景彊（起訴書誤為黃景疆）、乙○○（原名巳○○○，公訴
    檢察官於本院審理中另更正刪除丑○○、甲○○二人）等人
    購買愛鷗網公司股票，每賣出一張抽取一千多元之佣金；庚○○則招募丁○○購買愛鷗網公司股票。因認被告三人與同
    案被告庚○○共同違反證券交易法第二十二條第三項、第一
    項及第四十四條第一項之規定，涉犯同法第一百七十五條之
    未經申報公開招募販售公司股票罪、非證券商經營證券業務
    罪嫌。
二、按犯罪事實應依證據認定之，無證據不得認定犯罪事實，又
    不能證明被告犯罪者，應諭知無罪之判決，刑事訴訟法第一
    百五十四條第二項、第三百零一條第一項定有明文。次按認
    定犯罪事實所憑之證據，雖不以直接證據為限，間接證據亦
    包括在內；然無論直接或間接證據，其為訴訟上之證明，須
    於通常一般之人均不致於有所懷疑，而得確信其為真實之程
    度者，始得據為有罪之認定，倘其證明尚未達到此一程度，
    而有合理性懷疑之存在，無從為有罪之確信時，自應為被告
    無罪之判決，況刑事訴訟法第一百六十一條第一項規定檢察
    官就被告犯罪事實，應負舉證責任，並指出證明之方法，因
    此，檢察官對於起訴之犯罪事實，應負提出證據及說服之實
    質舉證責任，倘其所提出之證據，不足為被告有罪之積極證
    明，或其指出證明之方法，無從說服法院以形成被告有罪之
    心證，基於無罪推定之原則，自亦應為被告無罪之諭知，最
    高法院七十六年度臺上字第四九八六號、九十二年度臺上字
    第一二八號判例意旨亦可參照。
三、公訴意旨認被告三人涉有上開犯行，無非係以被告三人及同
    案被告庚○○於警詢、偵查中之供述，證人天○○○、地○○、未○○、午○○○、戌○○、Ａ○○、黃○○、酉○○
    、子○○、癸○○、亥○○、玄○○、華景彊、卯○○及巳
    ○○○於警詢中之指述及臺灣愛鷗網公司、鑫永豐公司、永
    業千秋公司登記資料等件為其主要論據。訊據被告三人堅決
    否認涉有上開犯行，被告壬○○辯稱：我是在八十九年三月
    至九月間在鑫永豐公司上班，擔任業務員，是公司請我們推
    銷愛鷗網公司股票，但是我只有介紹給自己認識的鄰居朋友
    天○○○、午○○○及戌○○，天○○○另以其女地○○、
    午○○○另以其夫未○○名義購買，我自己也有購買愛鷗網
    公司股票，當時並不知道鑫永豐公司不能經營股票買賣業務
    ，且我並不認識庚○○等語；被告己○○辯稱：我於八十八
    年底在永業千秋公司兼差，時間約二個月，當時因為網路公
    司的股票很盛行，我自己有購買愛鷗網公司股票，並只有介
    紹朋友蘇勝雄一人購買而已，蘇勝雄過世後，股票才過戶給
    其妻酉○○、其子Ａ○○及其女黃○○，當時對於證券法規
    並不清楚，且亦不認識庚○○，我自己也是受害人等語；被
    告辛○○辯稱：我是在八十八年底起在永業千秋公司上班，
    時間大約一個多月，當時公司推薦我們購買愛鷗網公司股票
    ，我參考公司提供的資料及自己上網搜尋、報章雜誌相關報
    導等資訊後，自己投資購買該公司股票，並推薦朋友亥○○
    、玄○○、華景彊、卯○○及寅○○、李香吟購買，並沒有
    用電話向不認識的任何人做推銷，我當時並不知道永業千秋
    公司不能經營股票買賣業務，我也不認識庚○○等語。
四、經查：
（一）按證券交易法制訂後歷經多次修正，其中於八十九年七月
      十九日修正公布施行前有效之證券交易法第二條、第六條
      規定有價證券之募集、發行買賣，其管理、監督依證券交
      易法之規定，而證券交易法所稱之有價證券，謂政府債券
      及「公開募集、發行」之公司股票、公司債券及經財政部
      核定之其他有價證券。惟八十九年七月十九日修正公布施
      行後之證券交易法第六條，則規定：本法所稱之有價證券
      ，謂政府債券、公司股票、公司債券及經財政部核定之其
      他有價證券。亦即，修正後之證券交易法第六條，將該法
      規範對象之「有價證券」之定義，刪除「公開募集、發行
      」等字。而公開募集、發行之公司股票，係指依公司法第
　　　一百三十三條、第二百六十八條及證券交易法相關規定申
  　　請公開募集、發行之股票。而上市股票則指已經公開募集
    　、發行之公司股票，依證券交易法第一百三十九條之規定
      申請上市，並經主管機關核准上市之股票而言。是公開募
      集、發行之公司股票，如經依法申請上市並經主管機關核
      准上市後，稱為上市公司股票。從而，八十九年七月十九
      日修正前之證券交易法所規範之對象，固不僅是上市公司
      股票，尚包含已經公開募集、發行之公司股票，但並不包
      含未公開發行之公司股票。又按，愛鷗網公司並非公開發
      行公司，且未曾依據證券交易法辦理募集與發行有價證券
      一節，業經本院函詢行政院金融監督管理委員會證券期貨
      局屬實，有該局九十六年六月二十七日金管證一字第０九
      六００二九八一五號函一件在卷可稽，是愛鷗網公司之股
      票，在八十九年七月十九日證券交易法修正公布以前，並
      非證券交易法規範之對象甚明。
（二）查被告壬○○於鑫永豐公司擔任業業務員期間，有向公訴
      意旨所指之地○○、未○○、戌○○、天○○○、午○○○等五人推銷購買愛鷗網公司股票之事實，固據被告壬○○於本院審理中所自承，並經證人地○○、未○○、戌○○、天○○○、午○○○於警詢中證述屬實（見九十五年
      度偵字第一七一三九號偵查卷第一四三、一五四頁、九十
      五年度偵字第二三二九九號偵查卷二第二六０、二七四、
      二八０頁），惟依據證人地○○、未○○、天○○○、午
      ○○○所提出之「財政部臺灣省中區國稅局年度證券交易
      稅一般代徵稅額繳款書」（以下稱「證券交易稅一般代徵
      稅額繳款書」）記載，渠等購買股票之買賣交割日期為八
      十九年三月二十一日（見九十五年度偵字第一七一三九號
      偵查卷第一五０、一五八頁、九十五年度偵字第二三二九
      九號偵查卷二第二七八、二八四頁）；另證人戌○○於警
      詢時陳稱，其透過被告壬○○購買愛鷗網股票之時間係在
      八十九年四月間等語，且依據卷附愛鷗網公司至八十九年
      六月三十日止之股東明細表記載，證人戌○○為編號八三
      八號（戶號一二二六號）之股東（見九十六年度偵字第二
      三二九九號偵查卷三第六四三頁），亦即證人戌○○確係
      在八十九年六月三十日以前即已購買愛鷗網公司股票，足
      見被告壬○○向上開證人等介紹購買愛鷗網股票之時間，
      均係在八十九年七月十九日證券交易法修正公布前。
（三）又查被告己○○於永業千秋公司擔任業務員期間，有向其
      友人蘇勝雄（已歿）介紹購買愛鷗網公司股票，而蘇勝雄
      即以其本人及其妻酉○○（原名楊美枝）、其子Ａ○○（
      原名蘇煌仁）、其女黃○○之名義購入愛鷗網公司股票之
      事實，業據被告己○○於本院審理中所自承，且經證人酉
      ○○、Ａ○○、黃○○於警詢中證述屬實（見九十五年度
      偵字第二三二九九號偵查卷二第四０二至四０九頁），又
      證人酉○○、Ａ○○、黃○○於警詢中或因非渠等本人購
      買愛鷗網公司股票，致未能明確指出購買上開股票之時間
      ，惟被告己○○於警詢、偵查中供稱其係在八十八年十一
      月任職永業千秋公司，任職不到三個月即離職等語（見九
      十五年度偵字第二三二九九號偵查卷一第七一頁、九十五
      年度偵字第一七一三九號卷第二一二頁），其於本院審理
      中則供稱係於八十八年底起在永業千秋公司兼差，時間約
      二個月等語，且依據卷附愛鷗網公司至八十九年六月三十
      日止之股東明細表記載，蘇勝雄、楊美枝（即酉○○）、
      蘇煌仁（即Ａ○○）、黃○○分別為編號十三至十六號（
      戶號三六至三九號）之股東（見九十六年度偵字第二三二
      九九號偵查卷三第六一七頁），亦即蘇勝雄確係在八十九
      年六月三十日以前，即以其本人及酉○○、Ａ○○、黃○○名義購入愛鷗網公司股票，足見蘇勝雄經由被告己○○
      之介紹購入愛鷗網公司股票之時間，係在八十九年七月十
      九日證券交易法修正公布前。至公訴意旨認被告己○○另
      有銷售愛鷗網公司股票予子○○、癸○○等二人（公訴檢
      察官於本院審理中另已更正刪除宙○○、宇○○、申○○
      等三人），惟此為被告己○○所否認，且證人子○○、癸○○於警詢中均未曾證述其係經由被告己○○之招攬而購
      買愛鷗網公司股票（見九十五年度偵字第二三二九九號偵
      查卷二第四一四至四一七頁），而證人戊○○於本院審理
      中則到庭證稱：我在八十九年間，有以自己及親戚名義購
      愛鷗網公司股票，親戚名字包括乙○○（原名巳○○○）
      、癸○○、子○○。我是透過鑫永豐公司的丙○○購買的
      等語（見本院九十六年六月七日審判筆錄第七、八頁），
      顯見被告己○○確無向證人子○○、癸○○招募銷售愛鷗
      網公司股票之情事，被告己○○此部分所辯，並非無據。
（四）又查被告辛○○於永業千秋公司擔任業務員期間，有向其
      友人亥○○、卯○○、玄○○、華景彊介紹購買愛鷗網公
      司股票之事實，業據被告辛○○於本院審理中所自承，且
      經證人亥○○、卯○○、玄○○、華景彊於警詢中證述屬
      實（見九十五年度偵字第二三二九九號偵查卷一第二０二
      至二０四、二一四、二一五頁，九十五年度偵字第二三二
      九九號偵查卷二第三０八、三０九、四三四、四三五頁）
      ，又依據證人亥○○所提出之「證券交易稅一般代徵稅額
      繳款書」記載，其購買股票之買賣交割日期為八十九年三
      月二十一日（見九十五年度偵字第二三二九九號偵查卷一
      第二０七頁）；另證人卯○○於警詢中證稱其購買愛鷗網
      公司股票之時間，係在八十八年間，而證人玄○○、華景
      彊於警詢時雖未陳稱其經由被告辛○○介紹購買愛鷗網公
      司股票之時間，惟依據卷附愛鷗網公司至八十九年六月三
      十日止之股東明細表記載，華景彊、玄○○、卯○○分別
      為編號六十七、一００、一五八號（戶號九四、一二八、
      一八七號）之股東（見九十六年度偵字第二三二九九號偵
      查卷三第六一九、六二０、六二一頁），亦即渠等三人確
      係在八十九年六月三十日以前，即購入愛鷗網公司股票。
      綜上足見證人亥○○、卯○○、玄○○、華景彊經由被告
      辛○○之介紹購入愛鷗網公司股票之時間，均係在八十九
      年七月十九日證券交易法修正公布之前。至公訴意旨認被
      告辛○○另有銷售愛鷗網公司股票予乙○○（原名巳○○○，公訴檢察官於本院審理中另更正刪除丑○○、甲○○
      二人），惟此為被告辛○○所否認，且證人乙○○（原名
 　　 巳○○○）於警詢中並未曾證述其係經由被告辛○○之招
      攬而購買愛鷗網公司股票（見九十五年度偵字第二三二九
      九號偵查卷二第四三七、四三八頁），而證人戊○○於本
      院審理中亦證稱係其以乙○○名義購買愛鷗網公司股票，
      係透過鑫永豐公司的丙○○購買的等語，有如前述，故被
      告辛○○確無向證人乙○○招募銷售愛鷗網公司股票之事
      實，應堪認定，被告辛○○此部分所辯，亦非無據。
（五）綜上所述，被告壬○○、己○○、辛○○三人分別在鑫永
      豐公司、永業千秋公司擔任業務員期間，固有分別介紹銷
      售愛鷗網公司股票予公訴意旨所指之地○○、未○○、戌
      ○○、天○○○、午○○○、Ａ○○、黃○○、酉○○、
    　亥○○、卯○○、玄○○及華景彊等人，惟渠等銷售之時
      間，均係在八十九年七月十九日證券交易法修正公布之前
      ，而八十九年七月十九日修正前之證券交易法所規範之對
      象，並不包含未公開發行之公司股票，愛鷗網公司即係非
      公開發行公司，故被告三人代為銷售該公司股票之行為，
      並非當時有效之證券交易法所管理之範圍，即未違反當時
      有效之證券交易法之相關規定。至公訴意旨另指同案被告
      庚○○銷售愛鷗網公司股票予丁○○部分，業據證人丁○○於本院審理中證述其所購買之股票，係經由其三哥辰○○介紹購買，並非向庚○○購買等語明確，況亦無證據證
      明被告三人就此部分有共同參與之情事。此外，公訴人復
      未舉出、本院亦查無其他積極證據，證明被告三人有公訴
      意旨所指之犯行，是應認不能證明被告三人犯罪，爰依法
      諭知無罪之判決。
據上論斷，應依刑事訴訟法第三百零一條第一項，判決如主文。
中　　華　　民　　國　　96　　年　　8 　　月　　23　　日
                  刑事第十六庭    審判長法  官  白光華
                                        法  官  曾淑娟
                                        法  官  楊志雄
右正本證明與原本無異。
如不服本判決，應於判決送達後十日內，向本院提出上訴狀。
                                        書記官  陳靜怡
中　　華　　民　　國　　96　　年　　8 　　月　　23　　日
